【裁判字號】    91,易,968
【裁判日期】    920414
【裁判案由】    家庭暴力防治法之傷害
【裁判全文】
臺灣臺中地方法院刑事判決                          九十一年度易字第九六八號
    公  訴  人  臺灣臺中地方法院檢察署檢察官
    被      告  己○○
右列被告因家庭暴力防治法之傷害案件，經檢察官提起公訴（九十一年度偵字第一九
五○號），本院判決如左：
    主  文
己○○傷害人之身體，累犯，處有期徒刑伍月，如易科罰金，以佰元折算壹日。
    事  實
一、己○○前因傷害案件，經臺灣屏東地方法院以八十七年度易字第一○六號判決判
    處有期徒刑四月，並由臺灣高等法院高雄分院駁回上訴確定，於民國八十七年九
    月十七日易科罰金執行完畢。又己○○與戊○○二人係夫妻關係，為家庭暴力防
    治法第三條第一款所定之家庭成員。詎己○○仍不知悛悔，於九十年十二月二十
    七日許，在臺中市○○街五巷二號七樓，因與戊○○發生爭執，竟基於傷害人身
    體之犯意，徒手掐住戊○○脖子，並以手抓住戊○○之頭髮撞擊衣櫥及牆壁，用
    腳踹戊○○，又持平底鍋敲打戊○○之頭部及身體，致戊○○受有左上、下肢瘀
    血、頭皮血腫及脖子抓傷之傷害。
二、案經戊○○訴由臺中市警察局第一分局報請臺灣臺中地方法院檢察署檢察官偵查
    起訴。
    理  由
一、訊據被告己○○矢口否認右揭傷害犯行，辯稱：伊當天感冒，告訴人戊○○拿鎮
    定劑給伊吃，之後就不知道發生何事，第一次警詢筆錄是伊在無意識情況下做的
    云云，並提出財團法人私立中國醫藥學院附設醫院檢驗報告單為證。惟查：
  (一)告訴人戊○○於案發當日受有左上、下肢瘀血、頭皮血腫及脖子抓傷之傷害，有
    財團法人私立中國醫藥學院附設醫院診斷證明書一紙附卷可證，告訴人復指稱：
    被告在九十一年十二月二十七日凌晨三時許到臺中市○○街五巷二號七樓找伊，
    當時被告喝了很多酒，之後被告說要睡覺，因伊會害怕，伊就靠在牆壁上睡覺，
    到了中午十二時許，被告醒來就掐伊脖子，伊要跑出去，被告就抓伊頭髮撞牆壁
    及衣櫥，並用腳踹伊，持平底鍋敲伊頭部及身體等語（參見本院刑事卷宗九十二
    年三月三十一日審判筆錄第五頁），且證人丁○○即告訴人房東於本院調查時證
    稱：伊住在告訴人隔壁，伊當天聽到他們大聲吵鬧，伊就去敲門，但他們都沒有
    來開門，告訴人叫伊報警，伊就拿鑰匙開門，開門後伊看到被告與告訴人各站一
    邊，被告說告訴人拿他的手機，要告訴人還他手機他要走等語（參見本院刑事卷
    宗九十一年十一月二十八日調查筆錄第二頁），被告於本院調查時亦自承：伊印
    象中有推擠的動作等語（參見本院刑事卷宗九十一年五月六日調查筆錄第三頁）
    ，足見案發當時被告與告訴人曾發生爭執，被告毆打告訴人，致使告訴人受有上
    開傷害甚明。
  (二)雖己○○血液甲○驗出含有Benzodiazepines screen藥劑，濃度二六八八‧四ug
    /ml ，而Benzodiazepines 類藥物屬中樞神經抑制劑－鎮定安眠劑，行政院公告
    屬於第三級及第四級藥物，須持有醫師處分簽方可至藥局購得此藥品，以上開劑
    量有可能會在藥效發作時，外界事物全然缺乏知覺理會及判斷等情，有財團法人
    私立中國醫藥學院附設醫院中港分院九十一年七月三日中山醫港九十一川玉字第
    九一二○六號、九十一年九月十九日中山醫港九十一川桓字第九一○四八號函二
    紙在卷可稽，然上開函文僅稱上開劑量「有可能」會在藥效發作時使人對外界事
    物全然缺乏知覺理會及判斷，故是否有上開情事，仍須就客觀情況綜合判斷被告
    案發時之精神狀態。查告訴人於本院審理時指稱：被告打伊時有罵髒話，說伊拿
    他手機及伊錢都到那裏去，為何不借他等語（參見本院刑事卷宗九十二年三月三
    十一日審理筆錄第六頁），證人丁○○於本院調查時證稱：開門後伊看到被告與
    告訴人各站一邊，被告說告訴人拿他的手機，要告訴人還他手機他要走等語（參
    見本院刑事卷宗九十一年十一月二十八日調查筆錄第二頁），若被告對外界事物
    全然缺乏知覺理會及判斷，怎知要向告訴人質問為何不借錢及手機不見要告訴人
    歸還，又怎知身在告訴人租屋處要回己家等情，顯見被告當時未達對外界事物全
    然缺乏知覺理會及判斷，且相較於普通人之平均程度亦未有所減退。被告又辯稱
    ：第一次警詢筆錄係伊在無意識狀況下製作云云，然證人丙○○即製作警詢筆錄
    員警於本院調查時證稱：被告在第一次製作筆錄時反應比較遲緩，好像是想睡覺
    ，精神狀態不太好等語（參見本院刑事卷宗九十一年五月六日調查筆錄第三頁）
    ，是被告僅係反應較慢，未有被告所辯稱無意識情況發生，又被告自承該份警詢
    筆錄後之簽名為其親筆所簽（參見本院刑事卷宗九十二年三月三十一日審理筆錄
    第七頁），若如被告所辯稱係在無意識狀況下，則被告如何還能在筆錄後親自簽
    下完整之姓名？是被告前揭所辯顯非可採，反足徵被告於警詢筆錄時供稱：伊有
    用手推她去撞衣櫥等語（參見臺灣臺中地方法院檢察署偵查卷宗第五頁背面），
    係屬實在。
  (三)至被告辯稱係告訴人餵食伊服用鎮定劑云云，惟此部分僅有被告個人指述，且證
    人丙○○、丁○○均是從被告處聽聞告訴人餵食被告服用鎮定劑，要難引為對被
    告有利之證據。又告訴人曾於八十八年一月二十五日及同年五月十七日由醫師給
    予Benzodiazepines 類藥物各二顆，有雲林縣斗六市洪揚醫院九十一年十二月六
    日函文一紙在卷可稽，則告訴人取得上開藥物時間與本案發生日相隔甚遠，且告
    訴人亦陳稱藥只有一天份，當天就吃完了等語，矧之告訴人因病就醫，有服用上
    開藥物之必要，且每次藥量只有二顆，依常情應已服用完畢，實無將上開藥物留
    存約二年多之可能，要難認定告訴人有餵食被告服用鎮定劑之情事，附此敘明。
  (四)綜上，本案事證明確，被告犯行洵堪認定，應依法論科。
二、核被告所為，係犯刑法第二百七十七條第一項普通傷害罪。又告訴人稱：於九十
    年五月九日及同年七月二十四日，在雲林縣斗六市○○路九五之一號，遭被告毆
    打等語（現於臺灣雲林地方法院檢察署偵查中），惟此部分發生時間為九十年五
    月九日及同年七月二十四日，與前開論罪科刑部分之犯罪時間（九十年十二月二
    十七日），相隔五至七個月，時間上並非緊接，且被告否認有連續毆打告訴人之
    概括犯意（參見本院刑事卷宗九十二年三月三日調查筆錄第三頁），故此部分無
    法與前開論罪科刑部分成立裁判上一罪之連續犯關係，併予敘明。被告前因傷害
    案件，經臺灣屏東地方法院以八十七年度易字第一○六號判決判處有期徒刑四月
    ，並由臺灣高等法院高雄分院駁回上訴確定，於八十七年九月十七日易科罰金執
    行完畢，有臺灣高等法院被告全國前案紀錄表及臺灣臺中地方法院檢察署刑案資
    料查註紀錄表在卷可憑，其受有期徒刑執行完畢，五年內再犯本件有期徒刑以上
    之罪，為累犯，應依法加重其刑。爰審酌被告與告訴人係夫妻關係，竟暴力相向
    ，及其智識、品性、犯罪目的、動機、手段、告訴人所受之傷勢及犯後未見悔意
    等一切情況，量處如主文所示之刑，並諭知如易科罰金之折算標準，以示懲儆。
據上論斷，應依刑事訴訟法第二百九十九條第一項前段，刑法第二百七十七條第一項
、第四十一條第一項前段、第四十七條，罰金罰鍰提高標準條第一條前段、第二條，
判決如主文。
本案經檢察官乙○○到庭執行職務
中      華      民      國      九十二    年      四    月      十四    日
                                臺灣臺中地方法院刑事第三庭
                                    審判長法  官  劉  錫  賢
                  法  官  林  三  元
                                          法  官  黃  裕  仁
右正本證明與原本無異。
如不服本判決，應於送達後十日內向本院提出上訴狀（須附繕本），上訴於臺灣高等
法院臺中分院。
                                          書記官
中      華      民      國      九十二    年      四    月      十四    日
附錄論罪科刑法條
刑法第二百七十七條第一項
傷害人之身體或健康者，處三年以下有期徒刑、拘役或一千元以下罰金。


司法院資訊處製作；財團法人民間司法改革基金會備份。
